【裁判字號】    94,交易,88
【裁判日期】    950221
【裁判案由】    過失傷害
【裁判全文】
臺灣臺南地方法院刑事判決              94年度交易字第88號
公  訴  人  臺灣臺南地方法院檢察署檢察官
被      告  甲○○
選任辯護人  蘇  暉律師
上列被告因過失傷害案件，經檢察官提起公訴（94年度核退偵字
第386號），本院依簡式審判程序判決如下：
    主  文
甲○○犯過失傷害人致重傷罪，處有期徒刑柒月。
    事  實
一、甲○○考領有小型車普通駕駛執照，於民國94年4月11日18
    時35分許前某時，駕駛車牌號碼5S-0509號自小客車，沿臺
    南縣佳里鎮○○里○○路由東向西方向之快車道上行駛，嗣
    於當日18時35分許，途經該路192號前時，原應注意駕駛人
    應注意車前狀況，隨時採取必要安全措施，而依當時天候晴
    、有暮光、該路段為柏油路面、路面乾燥、無缺陷及無障礙
    物，依其智識能力並並無不能注意情事，竟疏未注意前方人
    、車動態予以減速慢行，適有由案外人蘇銘燦駕駛車牌號碼
    UG-852號大型特種車輛垃圾車未熄火停等於該處，以供民眾
    傾倒垃圾，甲○○見狀煞閃不及，致其所駕駛之上開車輛左
    前保險桿撞擊於該處傾倒垃圾之行人丙○○之左腳關節處，
    並續往前衝撞上開垃圾車車尾後始停止，丙○○因該撞擊受
    有左下肢脛骨、腓骨骨折併左下肢腔室症候群等傷害，經送
    往佳里綜合醫院復轉至國立成功大學醫學院附設醫院診治，
    因前開傷害造成左下肢動脈斷裂，雖經接受動脈修補手術，
    惟仍因多處重大創傷、大量失血、呈現休克狀態導致代謝性
    酸血症，造成動脈修補無法進行，乃施以左下肢膝上截肢，
    造成毀敗一肢機能之重傷害。甲○○於肇事後，在未有偵查
    犯罪職務之機關或公務員發覺其為犯罪人前，即向處理本件
    車禍事故，尚不知肇事者為何人之臺南縣警察局佳里分局員
    警周世祥供承其肇事犯罪，自首並接受裁判。
二、案經丙○○之配偶乙○○訴由臺南縣警察局佳里分局報請臺
    灣臺南地方法院檢察署檢察官偵查起訴。
    理  由
一、程序方面─
  (一)按除被告所犯為死刑、無期徒刑、最輕本刑為3年以上有期
    徒刑之罪或高等法院管轄第一審案件者外，於法院行準備程
    序進行中，被告先就被訴事實為有罪之陳述時，審判長得告
    知被告簡式審判程序之旨，並聽取當事人、代理人、辯護人
    及輔佐人之意見後，裁定進行簡式審判程序；且受命法官行
    準備程序，與法院或審判長有同一之權限，刑事訴訟法第27
    3條之1第1項及279條第2項前段分別定有明文。本件被告甲
    ○○所為係犯死刑、無期徒刑、最輕本刑為3年以上有期徒
    刑以外之罪，其於準備程序中就被訴事實為有罪之陳述，經
    受命法官告知簡式審判程序之旨，並聽取公訴人、被告及辯
    護人之意見後，本院認為適宜由受命法官獨任進行簡式審判
    程序。
  (二)簡式審判程序之證據調查，不受刑事訴訟法第159條第1項、
    第161條之2、第161條之3、第163條之1及第164條至第170條
    規定之限制，亦為同法第273條之2所明文。是此，證人蘇銘
    燦於警詢中之陳述、道路交通事故現場圖、道路交通事故調
    查報告表(一)(二)、臺南縣警察局佳里分局道路交通事故肇事人
    自首情形紀錄表、國立成功大學醫學院附設醫院診斷證明書
    、佳里綜合醫院函附病歷資料、國立成功大學醫學院附設醫
    院函，本院自可採為證據。
  (三)按證人所提供之意見或所推測之事項，如與其體驗之事實無
    關者，依刑事訴訟法第160條之規定，無證據能力。是證人
    如未親自聞見或經歷所陳述之事實，所為之陳述即屬傳聞證
    據，且為絕對無證據能力，亦有最高法院29年度上字第2641
    號判例及87年度臺上字第3473號判決意旨可參。查證人乙○
    ○雖為告訴人，然其仍為被告以外之第三人，本質上屬證人
    ，其因未親見本件交通事故之發生，是其於警詢中所為關於
    本件交通事故發生經過之陳述，自無法採為本案證據。
二、認定犯罪事實所憑證據及理由─
  (一)上開事實，業據被告甲○○於警詢、偵查及本院審理時供承
    不諱（參警卷第1頁至第6頁、臺灣臺南地方法院檢察署94年
    度核交字第404號偵查卷第9頁、本院94年9月21日、95年2月
    7日準備程序筆錄及95年2月7日審判期日筆錄），核與證人
    蘇銘燦於警詢中所證述之情節大致相符（警卷第12頁至第17
    頁），並有道路交通事故現場圖、道路交通事故調查報告表
    (一)、(二)及交通事故現場蒐證照片18幀（警卷第18頁至第20頁
    、第24頁至第32頁）在卷可稽。
  (二)按汽車行駛時，駕駛人應注意車前狀況，並隨時採取必要之
    安全措施，為道路交通安全規則第94條第3項所明文。被告
    考領有普通小型車駕駛執照，除據被告於審理中所自承外，
    並有駕駛執照影本附卷可參（參警卷第39頁），其對上開規
    定自應知之甚詳並確實遵守之。依上開現場圖、調查報告表
    及現場蒐證照片所示，肇事路段為劃有快車道及機慢專用車
    道，事故發生前，證人蘇銘燦所駕駛上開垃圾車係停等於該
    處之機慢車道及快車道間，以供民眾傾倒垃圾，該垃圾車於
    車頭、車尾處均安裝黃色閃燈，當時並有啟亮，事故發生後
    ，被告所駕駛之上開自小客車則停放於該垃圾車後，2車相
    距約0.9公尺；復參酌證人蘇銘燦於警詢中供述本件事故發
    生前，所駕駛上開垃圾車並未熄火而係停等於該處，供民眾
    傾倒垃圾，而遭被告駕車自後撞擊等語（參警卷第13頁）。
    並依上開調查報告表所載，肇事當時之天氣、光線、道路狀
    況、視距均屬良好，是依前述相關位置形態，及被害人當時
    正站立於該垃圾車車尾處欲傾倒垃圾而遭撞擊等情以觀，足
    認如被告駕車行經該地點時，能保持應有之注意程度，理當
    知悉於同向前方有垃圾車停等於該處，稍加提高警覺即可避
    免本件交通事故之發生，顯見被告確有疏未注意車前狀況之
    過失，至為明灼。
  (三)按毀敗一肢以上之機能者，為重傷，刑法第10條第4項第4款
    定有明文。本件被害人因本件交通事故受有左下肢脛骨、腓
    骨骨折併左下肢腔室症候群等傷害，經送往佳里綜合醫院再
    轉至國立成功大學醫學院附設醫院診治後，因前開傷害造成
    左下肢動脈斷裂，雖經接受動脈修補手術，惟仍因多處重大
    創傷、大量失血、呈現休克狀態導致代謝性酸血症，造成動
    脈修補無法進行，乃施以左下肢膝上截肢，造成一肢毀敗之
    重傷害等情，有國立成功大學醫學院附設醫院診斷證明書、
    佳里綜合醫院94年9月30日佳醫字第0940001930號函附病歷
    資料、國立成功大學醫學院附設醫院94年10月25日成附醫急
    診字第0940011808號函及94年11月23日成附醫急診字第094
    0013045號函可資佐證（警卷第33頁、審卷第28頁至第38頁
    、第41頁至第42頁及第58頁至59頁），足見被害人所受傷害
    已達毀敗一肢之機能重傷害之程度甚明，且被害人所受之重
    傷害與被告之過失行為間有相當因果關係。
  (四)按過失重傷罪之成立，係以過失行為與重傷害結果間，有相
    當之因果關係為其要件，如被害人因該過失行為受傷後，另
    因罹患他病，所患之病與原傷害毫無關聯，非屬原傷害加入
    自然力所致者，則其因果關係業已中斷，亦據最高法院90年
    度臺上字第2260號判決意旨揭櫫明確。查本件被害人於94年
    4月11日18時35分許，遭被告駕車撞擊，經送往佳里綜合醫
    院診治再轉至國立成功大學醫學院附設醫院診治結果，除受
    有前揭左下肢膝上截肢之重傷害外，並有急性心肌梗塞併腦
    中風缺氧昏迷，而呈現植物人狀態，固據上開診斷證明書記
    載明確，惟依該院之心電圖檢查及相關抽血報告顯示，被害
    人之急性心肌梗塞與本件交通事故無關，有上開成附醫急診
    字第0940011808號函敘甚明。準此，應認被害人此部分重傷
    害與被告駕車過失行為間，不具有因果關係，而該部分事實
    亦據公訴檢察官當庭更正，有本院95年2月7日準備程序筆錄
    可參，是本院認定被害人所受傷情即為左下肢膝上截肢之重
    傷害，附此敘明。
  (五)繼前所述，本件事故發生前，證人蘇銘燦所駕駛上開垃圾車
    雖未熄火，然係停等於該處，並未續行一情，除為證人證述
    明確外，亦為被告所自承（參警卷第2頁），是被告駕車撞
    擊該垃圾車時，該車既係於停駛狀態下，自無前、後車應保
    持安全距離可言，是公訴人認被告除有上述未注意車前狀況
    之過失，尚有前、後車未保持安全距離之過失，為本院所不
    採，併為敘明。
三、論罪科刑之理由─
  (一)核被告甲○○所為，係犯刑法第284條第1項後段之過失傷害
    致人重傷罪。
  (二)被告於肇事後於警方尚不知何人犯罪前，即主動向前往處理
    之員警周世祥坦承肇事，並接受裁判等情，有臺南縣警察局
    佳里分局道路交通事故肇事人自首情形紀錄表在卷足稽（參
    警卷第36頁），符合刑法第62條前段規定之自首要件，應依
    法減輕其刑。
  (三)本院審酌被告駕駛車輛，本應謹慎注意，以維自身及其他參
    與道路交通者之安全，竟因疏未注意車前狀況，肇事致被害
    人受有重傷害，過失情節實屬嚴重，事後被告雖曾與告訴人
    協商賠償事宜，然因雙方就賠償金額認知不一，致無法達成
    和解，並兼衡之被告於警、偵、審中均能坦承犯行，及素行
    尚稱良好，有臺灣高等法院被告前案紀錄表在卷可按等一切
    情狀，量處如主文所示之刑。
四、適用之法律─
  (一)刑事訴訟法第299條第1項前段、第273條之1第1項。
  (二)刑法第284條第1項後段、第62條前段。
  (三)罰金罰鍰提高標準條例第1條前段。
本案經檢察官羅瑞昌到庭執行職務。
中    華    民    國    95    年    2     月    21    日
                  交通法庭  法  官  張維君
以上正本證明與原本無異。
如不服本判決，應於判決送達後10日內，向本院提出上訴狀（應
附繕本）。
中    華    民    國    95    年    2     月    21    日
                            書記官  陳志德
附錄本案論罪科刑法條全文：
刑法第284條第1項：
因過失傷害人者，處6月以下有期徒刑、拘役或5百元以下罰金；
致重傷者，處1年以下有期徒刑、拘役或5百元以下罰金。


司法院資訊處製作；財團法人民間司法改革基金會備份。
